【裁判字號】    99,交聲,970
【裁判日期】    991025
【裁判案由】    聲明異議
【裁判全文】
臺灣彰化地方法院交通事件裁定         99年度交聲字第970號
原處分機關  交通部公路總局臺中區監理所彰化監理站
異  議  人
即受處分人  甲○○
上列異議人即受處分人因違反道路交通管理處罰條例案件，對於
交通部公路總局臺中區監理所彰化監理站民國99年8 月24日所為
之處分（彰監四字第裁64-Z3B007645號裁決書），聲明異議，本
院裁定如下：
    主  文
異議駁回。
    理  由
一、原處分意旨略以：異議人即受處分人甲○○（下稱受處分人
    ）駕駛車牌號碼6937-LM 號自用小客車，於民國99年8 月23
    日19時34分許，在國道1 號公路北上210 公里處，因「酒後
    駕車，經酒精濃度測定呼氣值達0.35MG/L」之違規，經內政
    部警政署國道公路警察局第三警察隊（下稱國道三隊）員警
    依違反道路交通管理處罰條例第35條第1 項第1 款，製發公
    警交字第Z3B00764 5號舉發違反道路交通管理事件通知單予
    以舉發，並於99年8 月24日以彰監四字第裁64-Z3B007645號
    裁決書裁處新臺幣（下同）1 萬9500元之罰鍰，並吊扣駕駛
    執照12個月，施以道安講習等語。
二、聲明異議意旨略以：伊認為伊沒有酒駕，伊當天下午三點多
    喝一瓶啤酒，離酒測時間已經超過4 個小時，應該沒有酒精
    反應，伊認為酒測有問題，伊在酒測的時候有看到有驗出一
    張酒測單，上面是零，有列印酒測單就確定有測量成功才會
    列印，既然已經列印出酒測值是零，怎麼會有酒測值0.35毫
    克的第二張酒測單等語，其餘如附件聲明異議狀所載。
三、按汽車駕駛人飲用酒類或其他類似物後其吐氣所含酒精濃度
    超過每公升0.25毫克或血液中酒精濃度超過百分之0.05以上
    者，不得駕駛；汽車駕駛人，駕駛汽車經測試檢定，酒精濃
    度超過規定標準者，處1 萬5000元以上6 萬元以下罰鍰，並
    當場移置保管該汽車及吊扣其駕駛執照1 年；汽車駕駛人，
    有第35條第1 項規定之情形者，應接受道路交通安全講習。
    道路交通安全規則第114 條第2 款、道路交通管理處罰條例
    第35條第1 項第1 款、第24條第1 項第2 款分別定有明文。
四、經查：
  (一)本件受處分人甲○○對於上開時、地，駕駛上開自小客車為
    警攔停酒測之事實，並不否認，且有原舉發單位即內政部警
    政署國道公路警察局99年8 月23日公警局交字第Z3B007645
    號舉發違反道路交通管理事件通知單、裁決書、送達證書、
    異議狀各1 份在卷足憑，先與敘明。
  (二)受處分人雖以上詞置辯，惟查：
  1.受處分人於上開時地為警攔檢後，前後共4 次進行吹氣檢測
    ，前3 次吹完後，曾列印一式兩聯酒測單，而第4 次吹氣後
    ，又列印另一式兩聯酒測單，均經受處分人簽名；而卷附國
    道三隊函送之案號330 及331 號酒測單上「甲○○」之簽名
    ，均是受處分人所簽乙節，業據證人即當日值勤員警莊富堯
    、施金城於本院訊問時結證明確（本院卷第28頁反面-29 頁
    反面、第36頁反面-37 頁反面），復為受處分人所承認（見
    本院卷第29、38頁），並有國道三隊99年9 月21日公警三交
    字第0990306370號函送之案號330 、331 號酒測單影本附卷
    可稽，應堪確定。
  2.而員警於上開時地持以對受處分人施測之酒測儀器，酒冊單
    上分別顯示「RBT IV、CNS#M0JA0000000 、序號020728、分
    析器079723」，核與國道三隊提出之經濟部標準檢驗局98年
    9 月25日核發，有效期限1 年（即至99年9 月25日）之廠牌
    INTOXIMETERS呼氣酒精測試器檢定合格證書影本所載「型號
    RBT IV、器號020728/079723 、檢定合格號碼M0JA0000000
    」之資料相符。可知員警於99年8 月23日用以對受處分人進
    行呼氣酒精濃度測試之酒測儀器，係經經濟部標準檢驗局檢
    定合格，且尚在檢定有效期間內之儀器，於無其他具體證據
    證明該儀器有瑕疵前，其檢測之正確性及有效性應可信賴。
    則已由受處分人簽名之案號331 號酒測單，既係經受處分人
    吹氣，由上開合格酒精測試儀器測定後所列印，其上所顯示
    之呼氣酒精濃度0.35MG/L，應可認定受處分人當時經測得之
    警經濃度為0.35MG/L之事實。
  3.至於列印出上開呼氣酒精濃度0.35MG/L之酒測單前，員警雖
    確曾另列印一式兩聯之酒測單。但：
  (1)證人莊富堯、施金城均於本院結證稱：第一次列印之酒測單
    即卷附案號330 號之酒側單（附於本院卷第20頁），當時係
    因受處分人連續三次吹氣不足，檢測失敗；而該酒測儀器經
    三次吹氣不足失敗，即須將測試失敗結果列印出來，才能繼
    續施測，該失敗酒測單會顯示NO SAMPLE 的字樣。又因列印
    測試結果後，重新施測即會產生新案號，基於案號管制，避
    免放水弊端，測試失敗之酒測單會讓受測人簽名，並留存歸
    檔。本件受處分人案號330 號酒測單上顯示NO SAMPLE ，就
    是檢測失敗所列印，接續之案號331 號酒測單，就是重新施
    測後成功之酒測單等語（見本院卷第28頁反面-29 頁反面、
    第36頁反面），核與卷附案號330 、331 號酒測單上顯示之
    訊息相符；且經本院當庭勘驗舉發當天受處分人自為警攔停
    至檢測完畢之蒐證光碟，勘驗結果：「畫面一開始受處分
    人坐在車上，員警請受處分人呼氣後，問受處分人何時喝酒
    ，受處分人答稱當天下午3 、4 點，員警請受處分人下車進
    行呼氣酒測，連續三次均吹氣不足失敗，員警告知，若再故
    意吹氣不足，將以拒測處理，此時酒測儀器發出資料列印的
    聲音，員警在旁邊說，三次吹氣失敗就等同拒測，就會列印
    資料，你（受處分人）這樣讓事情更麻煩處理。在員警等待
    機器列印完的過程中，受處分人咳嗽，表示有感冒，要喝水
    ，並回車上取出礦泉水飲用，之後儀器準備完成，員警再請
    受處分人進行吹氣，受處分人一次吹氣成功，經員警查看儀
    表資料，告知酒精濃度0.35毫克，須舉發及扣車，受處分人
    表示有小孩子，希望員警能夠不要這樣，並說下午3 點多就
    喝了，如果知道酒測不會過，剛剛就會直接逃逸。員警未予
    通融，受處分人向員警跪求通融，受處分人小孩也下車，員
    警請受處分人起來，受處分人一再表示下午3 點喝完以後，
    剛剛上路前已經在加油站睡很久了，真的沒有想到酒測會不
    過，員警強制將受處分人扶起，受處分人小孩在旁邊哭泣。
    過程中員警並未有特別不禮貌或不當的言語、行為」，不
    但與上開二位證人證述之舉發過程相符，亦為受處分人所不
    爭執（見本院卷第28頁），已徵上開二位證人之證述應非虛
    妄。
  (2)更何況經本院於99年9 月27日當庭請證人施金城操作與上開
    酒測儀器同廠牌型號之酒測儀器結果為：「證人施金城開啟
    酒測儀器後，吹氣手持器之螢幕上會顯示確認施測前偵測之
    酒精濃度為零，之後才會顯示可以開始執行吹氣之箭頭符號
    ，經證人施金城故意吹氣不足，吹氣手持器之螢幕上會顯示
    一個「+ 」號，不會顯示任何數值，之後會再顯示可進行吹
    氣之箭頭符號，要求第二次吹氣，再吹氣不足失敗，會再顯
    示一個「+ 」號，不會顯示任何數值，之後會再顯示可進行
    吹氣之箭頭符號，證人施金城第三次又吹氣不足，吹氣手持
    器之螢幕上顯示一個「X 」號，之後並不會再顯示可進行吹
    氣之箭頭符號要求吹氣。此時由證人施金城操作列印功能，
    會列印出記載有NO SAMPLE 訊息之酒測單」，並有當庭列印
    之酒測單附卷可憑（分別見本院卷第37頁及第41頁）；另證
    人施金城當庭又以上開酒測儀器進行吹氣充足之檢測，結果
    為「證人施金城重新開啟酒測儀器，吹氣手持器螢幕上再次
    顯示偵測酒精濃度為零之訊息，之後顯示箭頭可以進行吹氣
    ，證人施金城吹氣後，顯示兩個「+ 」號，之後螢幕顯示酒
    精濃度為零，而未再顯示「+ 」號及可再行吹氣之箭頭符號
    」【然因酒測儀器電力不足，經自動關機無法列印出酒測單
    】（見本院卷第37頁），核與證人提出附卷之呼氣酒精測試
    器RBT IV-K操作手冊第11至13頁之說明及上開二位證人之證
    述、本院勘驗舉發過程蒐證光碟所得內容相符（見本院卷第
    43-45頁）。
  (3)是受處分人於舉發當天第一次檢測時，因連續三次吹氣不足
    致檢測失敗，由員警列印出卷附案號330 號顯示NO SAMPLE
    訊息之酒測單；之後再經員警啟動酒測儀器進行第二次檢測
    ，受處分人始因吹氣充足而完成檢測，並測得受處分人呼氣
    酒精濃度為0.35MG/L，而列印出卷附案號331 號酒測單之過
    程，至堪確定。從而，員警於列印案號331 號酒測單前所列
    印之330 案號酒測單，係顯示「NO SAMPLE 」之訊息，而非
    酒精濃度「0 MG/L」之訊息，當無可疑，受處分人辯稱第一
    次列印出之酒測單顯示伊酒精濃度為零云云，委不足採。
  (4)至受處分人雖以證人施金城攜帶至本院法庭操作之酒測儀器
    非當日對伊施測之儀器為由，質疑證人在法庭操作之可信性
    。惟證人攜帶至法庭操作之酒測儀器與舉發當日對受處分人
    施測之酒測儀器廠牌型號相同，僅儀器號碼（即器號）不同
    乙節，業據本院於證人操作前確認無誤並記明筆錄（見本院
    卷第36頁反面），兩儀器之機器運作方式及原理相同，就待
    證事項即「三次吹氣不足會列印出NO SAMPLE 訊息之酒測單
    」及「操作時螢幕相關訊息之顯示」等，並不會因器號不同
    而異，則舉發當日使用之酒測儀器既因經濟部標準檢驗局之
    檢定合格有效日到期（99年9 月25日），已送檢定而無法於
    99年9 月27日本院開庭時由證人施金城攜帶到場，證人以同
    廠牌型號之酒測儀器進行操作說明，應不影響其憑信性。
  4.另受處分人又辯稱：雖然是同一個人受測，第二次吹氣應該
    要換酒測吹嘴，否則會有酒氣累積致影響準確度云云。惟此
    亦據證人施金城於本院訊問時否認，並結證稱：「吹嘴只是
    讓受測人將氣體吹入，讓進入機器的空氣可進行酒精能渡分
    析，而不是針對吹嘴內部的空氣來進行分析。每次酒測吹氣
    前，機器都會進行檢測歸零，如果吹嘴有酒精殘留，就會偵
    測到有酒精濃度而顯示出來，如此就無法以該吹嘴進行酒測
    ，這就是剛剛在作儀器酒測操作時，一開始機器螢幕會顯示
    出歸零動作的目的」等語。可知依據本件酒測儀器檢測運作
    原理，實際上並不會因未更換酒測吹嘴而受有任何影響，更
    亦無酒測值累積之疑慮，受處分人此部分所辯亦無可採。
  5.末查，受處分人於舉發當日員警盤查初始，即坦承當天下午
    3 、4 時許有喝酒，且於第4 次成功測得0.35MG/L之酒精濃
    度數值時，復一再陳稱伊係於當日下午3 時許喝酒，已休息
    一段時間始駕車上路，不知酒精濃度仍超過標準等語乙節，
    已經本院勘驗舉發當日蒐證錄影光碟明確如上，則受處分人
    於於遭員警攔檢前約4 小時曾引用酒類之事實，即堪確定。
    受處分人主觀雖認為伊已休息一段時間，酒精濃度不應還會
    超過法律限制標準，但此僅屬受處分人之主觀臆測，尚難據
    為有利受處分人之認定。
  (三)綜上，受處分人既自承於酒測前約4 小時曾飲用酒類，且伊
    經員警以檢定合格之酒測儀器檢測結果，呼氣確有0.35MG/L
    之酒精濃度，則受處分人有飲用酒類後吐氣所含酒精濃度超
    過每公升0.25毫克而駕車之違規，即堪確認無疑。受處分人
    空言辯稱本件舉發有人為操作問題，恣意指摘員警舉發過程
    不當，尚非有據，自無可採。
  (四)另受處分人於聲明異議狀內稱伊遭保管之車牌號碼6937-LM
    號自用小客車因警方保管不當，致遭動物侵入，車內凌亂不
    堪、車內皮椅亦遭抓破等等情形，因此部分並非本件彰監四
    字第裁64-Z3B007645號裁決書之裁決內容，亦非可向本交通
    法庭尋求救濟之標的，已逾本院交通法庭之審理權限範圍，
    本院無從審酌，受處分人應循其他救濟管道尋求救濟，附此
    敘明。
五、綜上所述，本件異議人既有前揭違規行為，原處分機關依道
    路交通管理處罰條例第35條第1 項、第24條第2 項之規定，
    裁處異議人罰鍰19,500元，吊扣駕駛執照12個月，施以道安
    講習，核無違法或不當之情事，聲明異議意旨僅執前詞，指
    摘原處分，並無理由，應予駁回。
中    華    民    國    99    年    10    月    25    日
                  交通法庭    法  官  吳永梁
以上正本證明與原本無異。
如不服本裁定，應於裁定送達後五日內向本院提出抗告狀(須附
抗告狀繕本 )。
中    華    民    國    99    年    10    月    25    日
                              書記官  許原嘉

司法院資訊處製作；財團法人民間司法改革基金會備份。
